臺灣臺南地方法院刑事判決
111年度金訴字第396號
公  訴  人  臺灣臺南地方檢察署檢察官
被      告  楊沛萓


上列被告因洗錢防制法等案件，經檢察官提起公訴（111年度偵
字第3850、4313、5302、8804號），本院依簡式審判程序判決如
下：
    主  文
楊沛萓幫助犯洗錢防制法第十四條第一項之洗錢罪，處有期徒刑
肆月，併科罰金新臺幣壹萬元，罰金如易服勞役，以新臺幣壹仟
元折算壹日。
    事實及理由
一、本件犯罪事實、證據除增列被告楊沛萓於本院審理中之自白
    外，均引用起訴書之記載（如附件）。
二、本件係經被告有罪之陳述，而經本院裁定以簡式審判程序加
    以審理，依據刑事訴訟法第273條之2規定排除嚴格證據調查
    ；並依同法第310條之2準用第454條之規定製作略式判決書
    ，先予敘明。
三、按刑法第30條之幫助犯，係以行為人主觀上有幫助故意，客
    觀上有幫助行為，即對於犯罪與正犯有共同認識, 而以幫助
    意思，對於正犯資以助力，但未參與實行犯罪之行為者而言
    。幫助犯之故意，除需有認識其行為足以幫助他人實現故意
    不法構成要件之「幫助故意」外，尚需具備幫助他人實現該
    特定不法構成要件之「幫助既遂故意」，惟行為人只要概略
    認識該特定犯罪之不法內涵即可，無庸完全瞭解正犯行為之
    細節或具體內容。此即學理上所謂幫助犯之「雙重故意」。
    金融帳戶乃個人理財工具，依我國申設帳戶現實狀況，申設
　　金融帳戶並無任何特殊限制，且可於不同之金融機構申請多
　　數帳戶使用，是依一般人之社會通念，若見他人不以自己名
　　義申請帳戶，反而收購或借用別人之金融帳戶以供使用，並
　　要求提供提款卡及告知密碼，則金融帳戶提供者主觀上如認
　　識該帳戶可能作為收受、提領特定犯罪所得使用，他人提領
　　後會產生遮斷資金流動軌跡以逃避國家追訴、處罰之效果，
　　仍基於幫助之犯意而提供該帳戶之提款卡及密碼，則應論以
    幫助犯一般洗錢罪（最高法院刑事大法庭108年度台上大字
    第3101號刑事裁定意旨參照）。核被告所為，係犯刑法第30
    條第1項前段、第339條第1項之幫助詐欺取財罪，及刑法第3
    0條第1項前段、洗錢防制法第14條第1項之幫助洗錢罪。又
    被告以1個交付前述帳戶資料之行為，幫助詐騙集團成員詐
    欺告訴人李成主、尉毋計、張馨予、周恩、林婉菁交付財物
    得逞，同時亦均幫助詐騙集團藉由指派車手提領前述帳戶內
    之款項而掩飾、隱匿犯罪所得之去向及所在，係以1個行為 
    犯5個幫助詐欺取財及幫助洗錢之犯行，為想像競合犯，應
    依刑法第55條之規定，從一重之幫助洗錢罪處斷。被告幫助
    犯洗錢防制法第14條第1項之洗錢罪，且於審判中自白犯罪
    ，應依同法第16條第2項規定減輕其刑；又被告以幫助他人
    犯罪之意思而參與犯罪構成要件以外之行為，為一般洗錢罪
    之幫助犯，依刑法第30條第2項之規定，按正犯之刑度減輕
    其刑，並依法遞減之。爰審酌被告任意將個人帳戶之提款卡
    及密碼交予他人使用，不顧可能遭他人用以作為犯罪工具，
    逃避犯罪之查緝，嚴重破壞社會治安，助長犯罪歪風，並增
    加追緝犯罪及告訴人尋求救濟之困難，兼衡其素行、智識程
    度、家庭狀況、已與告訴人尉毋計、張馨予、周恩、林婉菁
    於本院達成民事調解（惟迄今僅支付告訴人周恩新臺幣5千
    元）、尚未與告訴人李成主達成民事和解，惟告訴人李成主
    已提起附帶民事訴訟及被告犯後態度等一切情狀，量處如主
    文所示之刑，並就罰金如易服勞役諭知折算標準。至被告所
    犯之罪雖不得易科罰金，然依刑法第41條第3項之規定，仍
    得聲請易服社會勞動，併予指明。末查，被告僅構成幫助洗
    錢罪，未實際參與移轉、變更、掩飾或隱匿特定犯罪所得之
    財物之正犯行為，亦不曾收受、取得、持有、使用該等財物
    或財產上利益，自無由依洗錢防制法第18條第1項前段規定
    諭知沒收；且因本件尚無積極證據足證被告為上開犯行已獲
    有款項、報酬或其他利得，不能逕認被告有何犯罪所得，亦
    無從宣告沒收，附此敘明。
據上論斷，依刑事訴訟法第299條第1項前段、第273條之1第1項
、第284條之1、第310條之2，洗錢防制法第14條第1項、第16條
第2項，刑法第11條、第30條第1項前段、第2項、第339 條第1項
、第55條、第42條第3項前段，刑法施行法第1條之1第1項，判決
如主文。
本案經檢察官蔡佩容提起公訴，檢察官謝欣如到庭執行職務。
中　　華　　民　　國　　111 　年　　 7　　月　　20　　日
　　　　　　　　　刑事第五庭    法　官　鍾邦久
以上正本證明與原本無異。
如不服本判決應於收受本判後20日內向本院提出上訴書狀，並應
敘述具體理由。其未敘述上訴理由者，應於上訴期間屆滿後20日
內向本院補提理由書狀（均須按他造當事人之人數附繕本）「切
勿逕送上級法院」。
  　　　　　　　　　　　　　　　書記官　黃憶筑
中　　華　　民　　國　　111 　年　　7 　　月　　20　　日
附錄本案論罪科刑法條全文：
中華民國刑法第339條：
意圖為自己或第三人不法之所有，以詐術使人將本人或第三人之
物交付者，處5年以下有期徒刑、拘役或科或併科50萬元以下罰
金。
以前項方法得財產上不法之利益或使第三人得之者，亦同。
前二項之未遂犯罰之。

洗錢防制法第2條：
本法所稱洗錢，指下列行為：
一、意圖掩飾或隱匿特定犯罪所得來源，或使他人逃避刑事追訴
    ，而移轉或變更特定犯罪所得。
二、掩飾或隱匿特定犯罪所得之本質、來源、去向、所在、所有
    權、處分權或其他權益者。
三、收受、持有或使用他人之特定犯罪所得。
　　
洗錢防制法第14條：
有第二條各款所列洗錢行為者，處7年以下有期徒刑，併科新臺
幣5百萬元以下罰金。
前項之未遂犯罰之。
前二項情形，不得科以超過其特定犯罪所定最重本刑之刑。
附件：
臺灣臺南地方檢察署檢察官起訴書
                                     111年度偵字第3850號
                                     111年度偵字第4313號
                                     111年度偵字第5302號
                                     111年度偵字第8804號
　　被　　　告　楊沛萓　

上列被告因違反洗錢防制法等案件，已經偵查終結，認應提起公
訴，茲將犯罪事實及證據並所犯法條分敘如下：
　　　　犯罪事實
一、楊沛萓可預見將自己之金融機構帳戶提供他人使用，將可能
    遭詐騙集團利用作為犯罪工具，猶基於縱有人以其金融機構
    帳戶實施財產犯罪，亦不違背其本意之洗錢及幫助詐欺取財
    犯意故意，於民國110年12月間某日，在不詳統一超商將其
    所申辦之第一商業銀行帳號00000000000號帳戶（下稱第一銀
    行帳戶)、京城商業銀行帳號000000000000號帳戶（下稱京
    城銀行帳戶）及國泰世華商業銀行帳號000000000000號帳戶
    （下稱國泰銀行帳戶）之提款卡寄送予姓名年籍不詳之詐騙
    集團成年成員「紀旻慧」使用，並以通訊軟體LINE傳送提款
    密碼予「紀旻慧」，容任他人作為詐欺取財之工具。嗣「紀
    旻慧」及所屬詐欺集團成員取得上開帳戶資料後，即共同意
    圖為自己不法之所有，基於詐欺取財及違反洗錢防制法之犯
    意聯絡，分別為下列行為：㈠先由該詐欺集團某成員佯稱為
    東森購物會計人員於110年12月6日18時許致電李成主，誆稱
    因系統錯誤會多一筆費用，稍後會通知永豐銀行人員處理云
    云，再由該詐欺集團另一成員佯稱為永豐銀行人員致電李成
    主，誆稱須依指示操作ATM云云，致李成主陷於錯誤，於同
    日20時18分許、20時48分許、20時51分許分別存款新臺幣（
    下同）2萬9,985元、1萬8,000元、1萬元至上開第一銀行帳
    戶內，於同日21時16分許存款2萬9,985元至上開京城銀行帳
    戶內；㈡先由該詐欺集團某成員佯稱為東森購物人員於110年
    12月6日19時48分許致電尉毋計，誆稱因交易條碼有問題造
    成價格差異，需與銀行確認云云，再由該詐欺集團另一成員
    佯稱為玉山銀行人員致電尉毋計，誆稱須匯款至指定帳戶確
    認身分及帳戶才能做後續處理云云，致尉毋計陷於錯誤，於
    同日20時42分許、20時45分許分別匯款9萬9,987元、7萬9,0
    13元至上開國泰銀行帳戶內；㈢先由該詐欺集團某成員佯稱
    為誠品書局經理於110年12月6日19時51分許致電張馨予，誆
    稱因物升級為高級會員，要月繳5,800元云云，再由該詐欺
    集團另一成員佯稱為板橋東門郵局人員致電張馨予，誆稱須
    依指示匯款才能取消高級會員云云，致張馨予陷於錯誤，於
    同日20時29分許匯款3萬1,023元至上開第一銀行帳戶內；㈣
    先由該詐欺集團某成員佯稱為東森購物主任於110年12月6日
    21時15分許致電林婉菁，誆稱因系統錯誤誤植為經銷商，需
    與銀行辦理刷退云云，再由該詐欺集團另一成員佯稱為第一
    銀行總行客服人員致電林婉菁，誆稱須依指示操作ATM辦理
    刷退云云，致林婉菁陷於錯誤，於同日22時15分許匯款4萬9
    ,990元至上開京城銀行帳戶內；㈤先由該詐欺集團某成員佯
    稱為東森購物人員於110年12月6日20時39分許致電周恩，誆
    稱其網路購物有問題云云，再由該詐欺集團另一成員佯稱為
    華南銀行人員致電周恩，誆稱須依指示匯款確認帳戶云云，
    致周恩陷於錯誤，於同日20時39分許匯款1萬1,123元至上開
    第一銀行帳戶內。嗣李成主等人察覺受騙而報警處理，始悉
    上情。
二、案經李成主訴由宜蘭縣政府警察局三星分局、尉毋計、張馨
    予、周恩訴由臺南市政府警察局善化分局、林婉菁訴由宜蘭
    縣政府警察局宜蘭分局報告偵辦。
　　　  證據並所犯法條
一、證據清單及待證事實：
編號 證據名稱 待證事實 1 被告楊沛萓於警詢時及偵查中之供述 被告坦承於上開時、地寄送上開第一銀行、京城銀行及國泰銀行帳戶提款卡及傳送提款密碼給真實姓名年籍不詳之「紀旻慧」以供他人使用之事實。 2 告訴人李成主、尉毋計、張馨予、林婉菁、周恩等人於警詢時之指述 證明如附表所示告訴人及被害人等遭騙匯款之事實。  3 告訴人李成主之ATM交易明細表、告訴人尉毋計、張馨予、林婉菁之手機翻拍照片、告訴人周恩之存摺影本 證明被告上開第一銀行、京城銀行、國泰銀行帳戶帳戶確遭詐騙集團成員使用之事實。 
二、核被告所為，係犯刑法第30條第1項前段、洗錢防制法第14
    條第1項之幫助洗錢罪嫌及刑法第30條第1項前段、第339條
    第1項之幫助詐欺取財罪嫌。被告以一行為觸犯數罪名，為
    想像競合犯，請依刑法第55條，從一重論以幫助洗錢罪。被
    告係幫助他人犯洗錢罪，為幫助犯，請依刑法第30條第2項
    規定，按正犯之刑減輕之。
三、依刑事訴訟法第251條第1項提起公訴。
　  此 致
臺灣臺南地方法院
中　　華　　民　　國　 111　　年　　4 　　月　　29　　日
                              檢察官  蔡  佩  容
本件證明與原本無異
中　　華　　民　　國　 111　　年　　5 　　月　　3 　　日
                              書記官  洪  卉  玲